臺灣高等法院刑事判決
109年度上易字第909號
上  訴  人  臺灣新北地方檢察署檢察官
被      告  黃中良



            閻信呈



上列上訴人因被告等詐欺案件，不服臺灣新北地方法院108年度
審易字第2874號，中華民國108年12月23日第一審判決（起訴案
號：臺灣新北地方檢察署108年度偵字第19338號），提起上訴，
本院判決如下：
    主  文
上訴駁回。
    事  實
一、黃中良、閻信呈為朋友，兩人實際上均無購車意願與能力，
    僅因黃中良需錢孔急，見及車主廖昱翔於民國108年6月初某
    日時，在中古車拍賣網上張貼車牌號碼000-0000號自用小客
    車（以廖昱翔配偶鐘珮容為登記名義人，下稱自小客車）之
    出售訊息，竟共同意圖為黃中良不法之所有，基於詐欺取財
    之犯意聯絡，由閻信呈負責以自小客車之車況資訊，先行對
    外聯繫中古車商，安排詐騙自小客車得手後之銷贓管道。同
    時，由黃中良上網主動聯繫廖昱翔，向廖昱翔佯稱：願以新
    臺幣（下同）235萬元購買自小客車，但僅能先交付定金5萬
    元，剩餘款項則須待車貸申辦成功後始能付清，而車貸申辦
    通過之條件係以完成車籍移轉登記為前提云云，使廖昱翔誤
    信為真而陷於錯誤，同意出售自小客車與黃中良，並於108
    年6月8日由廖昱翔以鐘珮容之名義與黃中良簽訂汽車買賣契
    約書，黃中良並交付5萬元之定金與廖昱翔。嗣於108年6月1
    3日，黃中良、閻信呈遂共同前往新北市○○區○○路000巷0號
    臺北區監理站（下稱監理站），與自小客車之車主廖昱翔、
    登記名義人鐘珮容一同辦理自小客車之車籍移轉登記。但於
    108年6月13日完成自小客車車籍移轉登記之際，黃中良承前
    犯意，復佯稱：貸款申辦作業尚需若干時間，希望能在等待
    貸款審核期間，試開自小客車云云，廖昱翔、鐘珮容不疑有
    他，遂交付自小客車之鑰匙供黃中良試車，黃中良先駕駛自
    小客車搭載廖昱翔，沿監理站周圍試駕一圈後，於廖昱翔下
    車而不備之際，趁機將自小客車駛離監理站，閻信呈仍留在
    現場佯稱：黃中良是去試車云云，試圖拖延渠等犯行遭識破
    之時間，且黃中良更拒接電話、避不見面，亦未完成貸款或
    付清自小客車之尾款230萬元。黃中良、閻信呈2人即以此方
    式共同詐取自小客車得手，旋以203萬元之價格將之轉賣與
    不知情之中古車商。
二、案經廖昱翔、鐘珮容告訴暨新北市政府警察局樹林分局報告
    臺灣新北地方檢察署檢察官偵查起訴。
    理  由
一、證據能力部分
（一）本案認定事實所引用屬於傳聞證據之供述證據部分，檢察
      官及被告黃中良、閻信呈於本院準備期日、審理期日均不
      爭執其證據能力，並同意引用為證據（見本院卷第90頁至
      第92頁、第126頁至第129頁），且本院審酌該等證據資料
      製作時之情況，並無違法不當及證明力明顯過低之情況，
      認為以之做為證據應屬適當，故依刑事訴訟法第159條之5
       第1項規定，認均有證據能力。
（二）又本案認定事實所引用之非供述證據，並無證據證明係公
      務員違背法定程序所取得，是依刑事訴訟法第158條之4 
      反面解釋，認均得為證據。
二、上揭犯罪事實，業據被告黃中良、閻信呈分別於警詢、檢察
    官訊問、原審及本院準備程序、審理時均坦承不諱（見偵卷
    第4頁反面至第5頁、第38頁；原審卷第32頁、第38頁；本院
    卷第90頁、第130頁），核與證人即告訴人廖昱翔、鐘珮容
    於偵查中時分別證述之情節均屬相符（見偵卷第11頁至第12
    頁、第9頁至第10頁），並有扣押筆錄、扣押物品目錄表、
    扣押物品收據（見偵卷第31頁至第37頁）、新北市政府警察
    局車輛協尋電腦輸入單（見偵卷第39頁）、汽車買賣合約書
    （見偵卷第45頁）、中古汽車〈介紹買賣〉合約書（見偵卷第
    129頁至第131頁）、LINE對話紀錄翻拍截圖等件（見偵卷第
    47頁至第52頁、第151頁至第166頁）在卷可考，足徵被告黃
    中良、閻信呈之任意性自白均與事實相符，應堪採信。從而
    ，本案事證已臻明確，被告黃中良、閻信呈犯行堪以認定，
    應予分別依法論科。
三、核被告黃中良、閻信呈所為，均係犯刑法第339條第1項之詐
    欺取財罪。被告2人就詐欺取財犯行有犯意聯絡及行為分擔
    ，均應論以共同正犯。
四、駁回檢察官上訴之理由：
（一）原審同前開有罪之認定，以被告罪證明確，適用刑法339
      條第1項、第28條等規定，並審酌被告黃中良、閻信呈不
      思以正當管道獲取所需，竟共同佯稱有購車意願與能力，
      而向告訴人廖昱翔、鐘珮容詐騙欲販售之自小客車，造成
      告訴人之財產受有損害，所為均應予非難，惟被告2人犯
      後均已坦認犯行，態度尚佳，雖被告黃中良與告訴人鐘珮
      容於偵查中成立和解，並承諾以分期付款之方式賠償告訴
      人最終損失之30萬元，然僅給付2期共計4萬元賠償金額後
      ，即未依和解書履行賠償義務，此有和解書、刑事陳報狀
      附卷可稽，兼衡被告黃中良高中肄業、被告閻信呈高職畢
      業之教育程度、被告2 人之生活狀況、素行、犯罪動機、
      目的、手段、於本案詐欺犯行之分工、角色及參與程度、
      告訴人損失金額等一切情狀，各量處被告黃中良有期徒刑
      4月，被告閻信呈有期徒刑3月，並均諭知以1千元折算1日
      之易科罰金折算標準，復就沒收部份，併說明：被告黃中
      良、閻信呈向告訴人詐得自小客車後，隨即以203萬元轉
      賣與不知情之車商，嗣雖返還同額價金與車商並取回自小
      客車，惟其中30萬元已由被告黃中良用以償還自身之賭債
      ，而被告閻信呈並未因此獲有利益，且返還予車商之價金
      中，有30萬元之差額係由告訴人廖昱翔所墊付，扣除被告
      黃中良已返還之4萬元，尚餘26萬元未返還，是被告黃忠
      良尚保有26萬元犯罪所得，應依刑法第38條之1第1項前段
      、第3項之規定諭知沒收，並於全部或一部不能沒收或不
      宜執行沒收時，追徵其價額。次查扣案之OPPO廠牌行動電
      話1支（含門號0000000000號SIM卡1枚），為被告黃中良
      所有，並用以與告訴人廖昱翔聯繫買賣自小客車事宜，及
      扣案之HTC廠牌行動電話（含門號0000000000SIM卡1枚）
      ，係被告閻信呈聯絡被告黃中良及欲收購自小客車之不知
      情中古車商之工具，均為詐欺犯行所用之物，亦均宣告沒
      收。至其餘扣案物品與本案無關，故不予宣告沒收等節。
      經核認事用法均無違誤，量刑亦稱妥適。
（二）檢察官上訴意旨略以：被告黃中良、閻信呈之犯行致告訴
      人2人在經濟、精神等方面受害非輕，且被告黃中良於108
      年6月間簽立和解書後，迄今僅賠償告訴人共4萬元之金額
      ，嗣即拒不依和解書之內容履行其賠償責任。原審對被告
      黃中良、閻信成僅分別量處有期徒刑4月、3月，當屬過輕
      ，未能使罰當其罪，而違背量刑之內部性界限，請更為適
      當合法之判決等語。惟按關於刑之量定，係實體法上賦予
      法院得為自由裁量之事項，倘其量刑已以行為人之行為罪
      責為基礎，並斟酌刑法第57條各款所列情狀，在法定刑度
      內，酌量科刑，如無偏執一端，致明顯失出失入情形，上
      級審法院即不得單就量刑部分遽指為不當或違法。查原判
      決業依刑法第57條各項規定，就卷內證據資料參互審酌，
      逐一剖析，認定被告確有事實欄所示之詐欺取財犯行，並
      已審酌被告黃中良、閻信呈之犯行造成告訴人損害之程度
      、犯後態度、犯罪動機、目的、手段及被告2人之分工、
      角色、參與程度與被告個別之智識程度、素行等刑法第57
      條所示之各項事由，更亦已將被告黃中良承諾以分期付款
      之方式賠償告訴人30萬元，但事後僅給付4萬元賠償金額
      ，即未再依約履行等情衡量在內，是原審已在適法範圍內
      行使其量刑之裁量權，核無檢察官所稱量刑太輕而不當之
      情形，是檢察官之上訴，並無理由，應予駁回　
據上論斷，應依刑事訴訟法第368條，判決如主文。
本案經檢察官姜長志提起公訴，檢察官羅建勛到庭執行職務。
中　　華　　民　　國　　109 　年　　7 　　月　　15　　日
                    刑事第九庭  審判長法　官  潘翠雪
                                      法　官  林庚棟
                                      法　官  葉力旗
以上正本證明與原本無異。
不得上訴。
                                      書記官  王心琳
中　　華　　民　　國　　109 　年　　7 　　月　　15　　日
附錄：本案論罪科刑法條全文
中華民國刑法第339 條
意圖為自己或第三人不法之所有，以詐術使人將本人或第三人之
物交付者，處5 年以下有期徒刑、拘役或科或併科50萬元以下罰
金。
以前項方法得財產上不法之利益或使第三人得之者，亦同。
前二項之未遂犯罰之。